臺灣士林地方法院小額民事判決
　　　　　　　　　　　　　　　　　 110年度湖小字第302號
原　　　告　蔡小真　
被　　　告　蔡秋瓊　

上列當事人間請求返還不當得利事件，本院於民國110年8月25日
言詞辯論終結，判決如下：
    主  文
原告之訴駁回。
訴訟費用由原告負擔。
    事實及理由
一、原告主張：原告於民國106年間與被告參與同一合會，因原
    告於同年年底因故急需用錢，遂與被告進行結算，約定由原
    告給付被告新臺幣（下同）30萬元。然兩造事後結算時，原
    告始知原告於107年1月22日、同年4月4日、同年8月23日、
    同年12月31日，分別匯款1萬5,000元、4萬5,000元、5萬元
    、3萬元至被告帳戶內之4筆款項（下稱系爭4筆款項），原
    告均有於107年間、同年6至8月間、同年9月間、同年12月間
    分別以現金重複給付同額之系爭4筆款項予被告，致其重複
    給付14萬元予被告（原告僅向被告請求10萬元），被告無法
    律上之原因而受有10萬元之利益，致原告受有損害等語。爰
    依不當得利法律關係，求為命被告給付10萬元之判決。
二、被告則以：被告因僅憑記憶與原告討論帳款明細，而有記憶
    錯誤之情，始將系爭4筆款項中3筆（107年4月4日、同年8月
    23日、同年12月31日之匯款），誤認為原告係以現金給付，
    然經被告查核匯款紀錄後已向原告更正，被告亦未有向原告
    收取1萬5,000元現金之情形，故原告並無重複給付系爭4筆
    款項，且原告實際上仍積欠被告5,000元等語，資為抗辯，
    並聲明：駁回原告之訴，如受不利判決，願供擔保，請准免
    為假執行。
三、本院之判斷：
（一）按當事人主張有利於己之事實者，就其事實有舉證之責任
      。民事訴訟法第277條前段定有明文。又民事訴訟如係由
      原告主張權利者，應先由原告負舉證之責，若原告先不能
      舉證，以證實自己主張之事實為真實，則被告就其抗辯事
      實即令不能舉證，或其所舉證據尚有疵累，亦應駁回原告
      之請求（最高法院104年度台上字第41號判決意旨參照）
      。又無法律上之原因而受利益，致他人受損害者，應返還
      其利益。民法第179條前段定有明文。主張不當得利者，
      自應就符合不當得利法律要件之事實，負舉證之責任。本
      件原告主張被告重複受領受領系爭4筆款項，係無法律上
      之原因而受有利益，致其受有損害乙節，為被告所否認，
      原告自應就其主張之利己事實，負舉證之責。
（二）經查，原告主張被告重複受領系爭4筆款項云云，固提出
      兩造通訊軟體LINE對話記錄、匯款紀錄、被告手寫帳簿為
      證（本院卷第15至43、53至71、133至149頁）。然查：
      1.4萬5,000元部分：
        原告主張其係看到被告手寫帳冊才知道伊有重複給付4
        萬5,000元云云，然觀諸被告手寫帳簿，記載「107年4
        月、4萬5,000元（4~6）」、「107年9月、5萬元（7~9
        ，4萬5,000元）（10月，5,000元）」，有該帳簿截圖
        在卷可查（本院卷第69頁），被告對於帳冊上係記載其
        於107年4月、同年9月分別收受原告4萬5,000元、5萬元
        款項並不爭執（本院卷第179頁），而原告於審理中亦
        自陳其有於107年4月4日、同年9月分別匯款4萬5,000元
        、5萬元予被告，該5萬元與其重複以現金交付之4萬
        5,000元無關等語（本院卷第178、179頁），可見該帳
        簿所載之「107年4月、4萬5,000元」、「107年9月、5
        萬元」2筆款項係原告以匯款方式給付被告，而僅接記
        載於「107年9月、5萬元」後方之「（7~9，4萬5,000元
        ）（10月，5,000元）」，因總和即為5萬元，該部分記
        載應係被告自行記載5萬元細項之備註，並非原告另有
        給付4萬5,000元之情形，是原告主張其看到該帳冊才知
        道其有重複給付4萬5,000元予被告，不足憑採。此外原
        告並未提出其他足以證明其有於107年6月至8月間在市
        場及家中以現金給付4萬5,000元予被告之證據，故原告
        上開主張，自不足採。
     2、5萬元、3萬元部分：
        原告以被告在所傳訊息中寫到：「姐姐你不是有印象我
        騎車載沛沛去高固廉找您拿錢」、「這筆5萬元就是我
        去找您碰面拿到的費用」；「照片看到美麗華金色三麥
        才想到3萬元怎麼來的」、「小真姐姐，這個我有印象
        ，您跟朋友去金色三麥吃飯，您說有一筆3萬元可以給
        我，這筆費用，我登記在108年1月，不知道您有印象嗎
        」，有對話紀錄在卷可佐（本院卷第135、137、139頁
        ），主張其於107年9月及12月間重複給付5萬元、3萬元
        予被告云云，然被告辯稱：伊當時要收款的人很多，伊
        核對帳戶才發現5萬元、3萬元是原告於107年8月23日、
        同年12月31日以匯款給付，而非以現金當面給付等語（
        本院卷第164頁）。依兩造分別提出之帳務資料，原告
        還款期間係自106年11月起至109年11月22日止，且還款
        次數超過20次，有帳務資料在卷可查（本院卷第13、
        183、184頁），是以被告就原告各次還款方式，無法排
        除於傳送上開訊息時誤認原告上開2筆款項為現金給付
        之可能，況原告既確有於107年8月23日、同年12月31日
        分別匯款5萬元、3萬元予被告，豈有均於相隔不到1個
        月的短短時間內，即忘記其已有上開匯款之情況而再次
        另行以現金給付同額之5萬元、3萬元予被告之理，實與
        常情不符。綜觀全部卷證資料，原告除提出被告上開訊
        息外，並無其他證據足以證明其確有重複以現金給付上
        開2筆款項之情事，本院認尚非能單以被告上開傳送之
        訊息，逕認原告另有以現金重複給付上開2筆款項之事
        實，是原告上開主張，亦不足採。
     3. 1萬5,000元部分：
        原告以被告在訊息中稱：「昨天老公也有說，107年他
        有開車載我過去姐姐家樓下拿會錢或上樓拿會錢」，有
        對話紀錄在卷可稽（本院卷第141頁），然該訊息內容
        並未提及被告向原告收取之金額、日期為何，至多僅能
        證明被告曾有與原告相約當面交付現金之情形，無從認
        定原告有重複給付1萬5,000元予被告之事實，是原告此
        項主張，亦不足採。
     4、是以，原告主張其重複給付系爭4筆款項，被告應返還
        溢領之10萬元，顯屬無據。
四、綜上，原告依不當得利法律關係，請求被告給付10萬元，為
    無理由，應予駁回。
五、本件事證已臻明確，兩造其餘攻擊防禦方法及證據，經審酌
    後，認對於判決結果均無影響，爰不一一論述，併此敘明。
六、訴訟費用負擔之依據：民事訴訟法第78條。
中    華    民    國   110    年    9     月    16    日
                  內湖簡易庭法  官  鄭欣怡
以上正本係照原本作成。
如不服本判決，應於送達後20日內，向本院提出上訴狀並應記載
上訴理由，表明關於原判決所違背之法令及其具體內容與依訴訟
資料可認為原判決有違背法令之具體事實，如於本判決宣示後送
達前提起上訴者，應於判決送達後20日內補提上訴理由書(須附繕
本)。
中    華    民    國   110    年    9     月    16    日
                            書記官  王盈淳